最  高  行  政  法  院  判  決
109年度年上字第322號
上  訴  人  莊通源（被選定人）


            吳嘉信（被選定人）

訴訟代理人  王明宏  律師
被 上訴 人  銓敘部                                  
代  表  人  周志宏              
訴訟代理人  李佳珍              
            莊雯珺              
上列當事人間公務人員退休資遣撫卹法事件，上訴人對於中華民
國109年7月23日臺北高等行政法院108年度年訴字第343號判決，
提起上訴，本院判決如下：
　　主  文
上訴駁回。
上訴審訴訟費用由上訴人負擔。
　　理  由
一、行政訴訟法第30條第1項及第3項規定，多數有共同利益之人
    於選定當事人後，得經全體當事人之同意更換或增減之，其
    因此而更換或增減之原被選定人喪失其資格；又訴訟當事人
    之選定及其更換、增減，應以文書證之，為同法第34條所規
    定。經查，如附表所示選定人（下合稱選定人）於臺北高等
    行政法院（下稱原審）選定莊通源、吳嘉信為當事人，嗣選
    定人於原審判決後，雖另具狀選定當事人吳嘉信提起上訴。
    惟查，附表編號101鐘江山於原審起訴及選定莊通源、吳嘉
    信為當事人後死亡，而本件減列被選定人莊通源未依上開規
    定為之，不生減少被選定人之效力，仍應將莊通源列為上訴
    人。又被上訴人之代表人原為周弘憲，嗣變更為周志宏，茲
    據新任代表人具狀聲明承受訴訟，核無不合。
二、本件事實經過：
　　上訴人及選定人（下合稱上訴人）原係公務人員，皆於民國
    107年6月30日前退休生效，支領退休金。嗣因公務人員退休
    資遣撫卹法（下稱新法）於106年8月9日經制定公布並自107
    年7月1日施行，被上訴人爰以如原審108年度年訴字第343號
    判決（下稱原判決）附表所示之函文及該函文所附之「退休
    （職）所得重新計算附表」（下合稱原處分），重新審定上
    訴人自107年7月1日起之每月退休所得。上訴人不服，提起
    復審；經公務人員保障暨培訓委員會以如原判決附表所示之
    復審決定書（下合稱復審決定）駁回。上訴人均不服，提起
    行政訴訟，並聲明：復審決定及原處分均撤銷。經原判決駁
    回，上訴人遂提起本件上訴。　　
三、上訴人起訴主張、被上訴人於原審之答辯及聲明，均引用原
    判決所載。
四、原審駁回上訴人第一審之訴，係以：
　　上訴人主張其等均不具公務人員身分，已無新法之適用；且
    該法違反法律不溯及既往原則、信賴保護原則、契約義務、
    平等原則與比例原則，並侵害上訴人之財產權與服公職權利
    ，原審查：新法既經司法院釋字第782號解釋（下稱釋字第7
    82號解釋）不違憲，解釋理由復已詳為說明上訴人所指摘各
    節，原審自應遵循，並以該解釋及新法相關規定而為審判依
    據；再稽以原處分本諸上訴人退休生效時所審定之等級、年
    資、月退休金、優存金額等項目，重新計算上訴人自107年7
    月1日起之每月退休所得如原處分附表，核與新法第34條、
    第36條、第37條及第39條等規定既相符，且前開上訴人對於
    計算結果復無爭執，自應認原處分並無違誤，復審決定遞予
    維持，亦無不合。上訴人猶執前詞，訴請撤銷復審決定及原
    處分，乃無理由，應予駁回等語，為其論據。
五、本院查：
  ㈠憲法第78條規定：「司法院解釋憲法，並有統一解釋法律及
    命令之權。」第173條規定：「憲法之解釋，由司法院為之
    。」第171條第2項規定：「法律與憲法有無牴觸發生疑義時
    ，由司法院解釋之。」第79條第2項規定：「司法院設大法
    官若干人，掌理本憲法第78條規定事項……」是解釋法律牴觸
    憲法而宣告其為無效，乃專屬司法院大法官之職掌。司法院
    依上開規定所為之解釋，有拘束全國各機關及人民之效力，
    各機關處理有關事項，應依解釋意旨為之，違背解釋之判例
    ，當然失其效力，亦經司法院釋字第185號解釋宣示在案。
    上開解釋所稱之全國各機關，當然包含法院在內。又法官依
    據法律獨立審判，憲法第80條定有明文，故依法公布施行之
    法律，法官應以其為審判之依據，不得認定法律為違憲而逕
    行拒絕適用；又該法律如經司法院作成解釋宣告未違憲，依
    前段之說明，法院亦自應受其拘束，於審理個案時，依解釋
    意旨為之；且於該解釋作成後，如無因憲法或相關法律有所
    修正，或相關社會情事已有重大變更，而有重行認定與判斷
    之必要，並聲請經司法院再作成變更或補充之解釋，應不許
    法院或其他任何人民或機關持歧異之見解不予遵守。
  ㈡經查，上訴人係退休公務人員，於107年6月30日前分別經核
    定退休生效。嗣因新法於106年8月9日經總統令公布並訂自1
    07年7月1日施行，被上訴人爰以原處分，按其等退休總年資
    及退休等級，重新審定上訴人退休所得，為原判決依法確定
    之事實，並有原處分附卷可查，且為兩造所不爭執。
  ㈢上訴人於原審起訴時，對於原處分所為事實之認定並不爭執
    ，所爭執者僅係被上訴人以原處分減少上訴人每月退休所得
    ，所依據之新法第34條、第36條、第37條、第39條規定侵害
    其憲法所保障之工作權、財產權，及違反憲法第23條，並認
    釋字第782號解釋明顯偏頗，悖離信賴保護、比例及平等原
    則等法律原則。然原審業已論明：司法院於108年8月23日作
    成釋字第782號解釋，認新法第7條第2項規定無涉法律不溯
    及既往原則及工作權之保障，亦未牴觸比例原則，與憲法保
    障人民財產權之意旨尚無違背；第4條第6款、第39條第2項
    規定，與憲法保障服公職權、生存權之意旨尚無違背；第4
    條第4、5款、第18條第2、3款、第36至38條及第39條第1項
    規定，無涉法律不溯及既往原則，亦與信賴保護原則、比例
    原則尚無違背，原審應受解釋意旨拘束等語明確。是原審以
    上訴人對於被上訴人所提訴訟，在法律上顯然不能獲得勝訴
    ，因而以顯無理由予以駁回，於法並無不合。依前揭之說明
    ，上訴意旨指稱新法並未完成正當法律程序，違反國是會議
    年改政策，新法及原處分有重大明顯瑕疵，且與憲法第7條
    平等原則與第23條比例原則及行政程序法第6條至第9條、第
    111條第7款規定牴觸；釋字第782號解釋缺乏實證資料及實
    質審查，不符憲法體系正義之要求，解釋有謬誤，原判決有
    判決不備理由及理由矛盾之違法云云，核屬其等之主觀見解
    ，尚非可採。
  ㈣綜上所述，原判決並無上訴人所指違背法令之情形，上訴意
    旨，指摘原判決違背法令，求予廢棄，為無理由，應予駁回
    。　
六、據上論結，本件上訴為無理由。依行政訴訟法第255條第1項
    、第98條第1項前段、第104條、民事訴訟法第85條第1項前
    段，判決如主文。
中　　華　　民　　國　　111 　年　　5 　　月　　19　　日
                    最高行政法院第四庭
                        審判長法官  陳　國　成　
                              法官　王　碧　芳
                              法官　鍾　啟　煌
                              法官　蔡　紹　良
                              法官　簡　慧　娟
以  上  正  本  證  明  與  原  本  無  異
中　　華　　民　　國　　111 　年　　5 　　月　　19　　日
　　　　　　　　　　　　　　　書記官　蕭　君　卉